【裁判字號】    99,交聲,122
【裁判日期】    990225
【裁判案由】    違反道路交通管理處罰條例聲明異議
【裁判全文】
臺灣桃園地方法院交通事件裁定         99年度交聲字第122號
原處分機關  交通部公路總局新竹區監理所
異  議  人  甲○○
上列異議人即受處分人因違反道路交通管理處罰條例案件，對於
原處分機關交通部公路總局新竹區監理所中壢監理站於中華民國
99年1 月4 日所為之裁決（壢監裁字第裁53-Z1B010509號），聲
明異議，本院裁定如下：
    主  文
異議駁回。
    理  由
一、原處分意旨略以：異議人即受處分人甲○○於民國97年12月
    5 日下午10時45分，駕駛車牌號碼3187-TR 號自用一般小客
    車，行經國道二號西向5.3 公里處，因有「汽車行駛高速公
    路超過最高速限（20公里以上未滿40公里）」之違規行為，
    為內政部警政署國道公路警察局第一警察隊泰山分隊警員掣
    單舉發，嗣受處分人逾舉發通知單上所載應到案日期（97年
    12 月20 日）60日，仍未向原處分機關申訴或未自動繳納罰
    鍰，原處分機關乃依道路交通管理處罰條例第33條第1 項第
    1 款、第63條第1 項第1 款（裁決書漏載第1 款，應予補充
    ）之規定，於99月1 月4 日以壢監裁字第裁53-Z1B010509號
    裁決書裁處受處分人罰鍰新臺幣（下同）6,000 元，並計違
    規點數1 點。
二、本件異議意旨略以：其有於應到案期限內至中壢普仁郵局自
    動繳納罰鍰，惟繳納收據已遺失，受有罰鍰3 倍之處罰顯不
    公平，又依違反道路交通管理事件統一裁罰基準及處理細則
    第44條之規定，原處分機關應於逾越應到案期限60日之3 個
    月內逕行裁決，乃原處分機關竟遲於1 年後為之，足認原處
    分為有瑕疵，爰聲明異議請求撤銷等語。
三、按「汽車行駛於高速公路、快速公路或設站管制之道路，不
    遵使用限制、禁止、行車管制及管理事項之管制規則而有下
    行為者，處汽車駕駛人新臺幣三千元以上六千元以下罰鍰：
    一、行車速度超過規定之最高速限或低於規定之最低速限。
    」汽車駕駛人有第33條第1 項所列情形，除依原條款處罰鍰
    外，並予記點，道路交通管理處罰條例第33條第1 項第1款
    、第63條第1 項第1 款分別定有明文。又汽車行駛於高速公
    路上，其汽車駕駛人駕駛汽車未隨身攜帶駕駛執照為警舉發
    ，就小型車部分逾越舉發違反道路交通管理事件通知單上所
    載之應到案日期60日以上，依違反道路交通管理事件統一裁
    罰基準表之規定，應處罰鍰6,000 元並應記違規點數1 點。
四、經查，異議人即受處分人甲○○於97年12月5 日下午10時45
    分，駕駛車牌號碼3187-TR 號自用一般小客車，行經國道二
    號西向5.3 公里處，因有「汽車行駛高速公路超過最高速限
    （20公里以上未滿40公里）」之違規行為，為內政部警政署
    國道公路警察局第一警察隊泰山分隊警員掣單當場舉發乙節
    ，為異議人所不爭執，復有內政部警政署國道公路警察局公
    警局交字第Z1B010509 號之舉發違反道路交通管理事件通知
    單在卷可稽（本院卷第8 頁），是異議人於前開時地之確有
    「汽車行駛高速公路超過最高速限（20公里以上未滿40公里
    ）」之違規行為，堪以認定。次查，異議人雖辯稱有於應到
    案期限內至中壢普仁郵局自動繳納罰鍰，惟原處分機關查無
    異議人有何繳款記錄，原處分機關與本院為此函詢中華郵政
    股份有限公司中壢郵局，分別經函覆略以：本轄中壢普仁郵
    局於97年12月5 日至98年2 月20日止並無受理甲○○君
    Z1B010509 號違規罰單繳款等語，此有該公司中壢郵局99年
    1 月19日營字第0991100023號函在卷可稽（本院卷第10頁、
    第16頁），顯見異議人所辯不實。是以，異議人既有前揭示
    之違規行為，復逾越應到案期限60日以上，仍未繳納罰鍰，
    而經原處分機關逕行裁決處罰，原處分機關因此依違反道路
    交通管理事件統一裁罰基準表，裁處異議人處罰鍰6,000 元
    並記違規點數1 點，於法有據。
五、另按違反道路交通管理事件統一裁罰基準及處理細則第44條
    第1 項規定：違反道路交通管理事件行為人，未依規定自動
    繳納罰鍰，或未依規定到案聽候裁決，處罰機關應於3 個月
    內依基準表逕行裁決之。此項規定係主管機關即交通部與內
    政部為補充前揭道路交通管理處罰條例漏未對裁決時效所為
    補充性質行政命令。惟並未規定違反3 個月裁決期間即有失
    權效果，故上述3 個月期間應屬訓示規定，端在促使各處罰
    機關儘速處理，以免形成積案，導致無法達成交通管理之目
    的（臺灣高等法院暨所屬法院94年法律座談會刑事類提案第
    18號研討結果、臺灣高等法院96年交抗字第11號裁定意旨參
    照）。從而，本件原處分機關雖未依上開細則規定於舉發單
    送達3 個月內依基準表逕行裁罰，固有處分遲延或行政管理
    之缺失，惟裁決處分不因之罹於違法或有瑕疵，原處分機關
    所作成之裁決處分仍屬合法有效甚明。
六、綜上所述，本件受處分人確有前揭違規行為，原處分機關依
    道路交通管理處罰條例第33條第1 項第1 款、第63條第1 項
    第1 款以及違反道路交通管理事件統一裁罰基準表之規定，
    裁處異議人罰鍰6,000 元並記違規點數1 點，於法並無不合
    。異議人指摘原處分不當，並無可取，自應將其異議駁回。
七、據上論結，依道路交通案件處理辦法第19條，裁定如主文。
中    華    民    國    99    年    2     月    25    日
                      交通法庭法  官  吳宗航
以上正本證明與原本無異。
如不服本裁定，應於裁定送達後5 日內向本院提出抗告狀。
                              書記官  鄭乃甄
中    華    民    國    99    年    3     月    1     日

司法院資訊處製作；財團法人民間司法改革基金會備份。
